【裁判字號】    98,交聲,347
【裁判日期】    980806
【裁判案由】    聲明異議
【裁判全文】
臺灣臺中地方法院交通事件裁定         98年度交聲字第347號
原處分機關  交通部公路總局臺中區監理所
異  議  人  甲○○
                    國民
上列受處分人因違反道路交通管理處罰條例案件，對於交通部公
路總局臺中區監理所98年1 月19日所為之處分（裁監稽違字第裁
61－HD0000000號裁決書），聲明異議，本院裁定如下：
    主  文
異議駁回。
    理  由
一、原處分機關即交通部公路總局臺中區監理所係以：本件異議
    人即受處分人甲○○於民國97年10月7 日晚上11時許，駕駛
    車牌號碼038－EN 號營業小客車，在臺中縣烏日鄉○○○區
    ○路二樓，因「未依標誌指示行車」（舉發通知書及裁決書
    均記載係「未依號誌指示行車」，顯屬誤載）之違規，經臺
    中縣警察局烏日分局依道路交通管理處罰條例第60條第2 項
    第3 款之規定，掣開舉發違反道路交通管理事件通知單（中
    縣警交字第HD0000000號）予以舉發，原處分機關遂於98 年
    1月19日，以裁監稽違字第裁61－HD0000000號裁決書，裁處
    罰鍰新臺幣（下同）9百元整。
二、本件受處分人甲○○聲明異議意旨略以：伊於97年10月7 日
    晚上11時許，駕駛車牌號碼038－EN 號營業小客車搭載乘客
    至高鐵臺中烏日站二樓下車，因夜間視線不清，該處之「計
    程車禁止進入二樓大廳層」之標示不明確，造成伊未依號誌
    指示行車之違規，況全省各地風景區、車站、機場、碼頭均
    允許計程車載客入內，高鐵公司卻禁止計程車進入高鐵臺中
    烏日站區二樓，實屬不當，為此提出異議，懇請撤銷原處分
    云云。
三、經查：
  (一)按駕駛人駕駛汽車（含機器腳踏車），應遵守道路交通標誌
    、標線、號誌之指示；汽車駕駛人，駕駛汽車不遵守道路交
    通標誌、標線、號誌之指示者，處9 百元以上1千8百元以下
    罰鍰，道路交通安全規則第90條、道路交通管理處罰條例第
    60條第2項第3款分別定有明文。
  (二)本件受處分人於97年10月7日晚上11時許，駕駛車牌號碼038
    －EN號營業小客車，未遵守道路交通標誌指示，進入臺灣高
    鐵臺中烏日站二樓之違規事實，為員警當場舉發掣開舉發通
    知單等情，為受處分人所不爭執，且有臺中縣警察局中縣警
    交字第HD0000000 號舉發違反道路交通管理事件通知單、臺
    中縣警察局烏日分局97年10月27日中縣烏警交字第09700292
    07號函各1份在卷可稽，而堪認定。
  (二)惟查臺灣高速鐵路股份有限公司（下稱臺灣高鐵公司）臺中
    站所設置之「計程車禁止進入」之道路交通標誌，係臺灣高
    鐵公司為維護站區內交通秩序，並維護旅客安全及權益，而
    根據97年7 月25日「高鐵臺中車站交通工程改善作業竣工會
    勘」會議結論，完成各重要路口及進入高鐵臺中站站區○○
    ○道「計程車禁止進入二樓大廳」及「計程車禁止進入」之
    指示及禁制等標誌之設置後，再經臺中縣政府於同年9月2日
    府交行字第0970238659號函文同意備查，嗣於同年9 月30日
    臺灣高鐵公司始行文請臺中縣警察局烏日分局執行取締工作
    ，有臺灣高鐵公司08臺高行發字第01961 號函及所附高鐵臺
    中車站交通工程改善作業竣工會勘紀錄（含照片）、臺灣高
    鐵公司08臺高行發字第02246號函及本院電話紀錄表各1份附
    卷可證，且徵諸上開禁制及指示標誌之設置，或在路口號誌
    燈桿，或在道路門架，均屬明顯可見之處，並無不清之情形
    ，已足以使道路使用者得以明確得知其規範之內容，並預留
    道路使用者接收此規範內容所需之空間及時間，而確保道路
    使用者遵守規範之可能性，故與行政行為所應遵守之行政法
    一般原則並無違背，應與其他交通標誌同為道路使用人所應
    遵守，是受處分人所辯並不足採。又按，道路交通標誌、標
    線、號誌之設置目的，在於提供車輛駕駛人及行人有關道路
    路況之警告、禁制、指示等資訊，以便利行旅及促進交通安
    全；其設置，應由主管機關依其管轄辦理之，此觀之道路交
    通標誌標線號誌設置規則第2條、第4條第1 項規定至明。是
    交通標誌、標線、號誌之設置，原係關係大眾往來行的安全
    ，具有公益性，並非專為特定人而設，相關主管機關於考量
    當地之交通狀況、人車通行之方便及行人往來之安全性等一
    切情形後設置交通標誌、標線、號誌，其指示、警告、禁制
    均具有公示、公信之效果，車輛駕駛人自應隨時注意各路段
    所設立之標誌、標線、號誌並遵行之。又道路交通標誌、標
    線、號誌之設計規劃與設置，本質上係行政機關對物之一般
    處分（參行政程序法第92條第2 項後段），其設置如有未妥
    ，固得允許受該行政處分效力影響之人提起行政救濟，然依
    現行道路交通案件處理辦法之規定，本院僅得就違反道路交
    通管理處罰事件之裁決處分予以審查，至於主管機關就設置
    交通標誌、標線、號誌所為之一般處分，其妥適與否尚非本
    院所得審究範疇；即無論本件違規事實發生之系爭地點（高
    鐵臺中站區二樓大廳）之相關交通標誌規劃設置是否恰當，
    在未依法變更前，所有行經該處之道路使用人，仍應依循現
    行交通標誌之指示使用道路，尚不得任由駕駛人自行決定是
    否遵守，否則行車秩序與交通安全勢將難以維持，是受處分
    人其餘所辯，縱若屬實，亦無從執此據為受處分人違規行為
    免責之理由。是受處分人不遵守道路交通標誌之指示行駛之
    違規事實，既堪認定，受處分人指摘原舉發不當，尚屬無據
    。從而原處分機關據以援引上開規定，裁處受處分人罰鍰新
    臺幣9 百元，經核並無不當。本件異議為無理由，應予駁回
    。
四、據上論斷，應依道路交通管理處罰條例第87條第2 項，道路
    交通案件處理辦法第19條，裁定如主文。
中    華    民    國    98    年     8    月     6    日
                  交通法庭    法  官  郭妙俐
以上正本證明與原本無異。
如不服本裁定，應於送達後5 日內向本院提出抗告狀（須附繕本
）。
                              書記官  蔡秋明
中    華    民    國    98    年     8    月     6    日


司法院資訊處製作；財團法人民間司法改革基金會備份。
